【裁判字號】    98,簡上,223
【裁判日期】    990224
【裁判案由】    竊盜
【裁判全文】
臺灣新竹地方法院刑事判決             98年度簡上字第223號
公  訴  人  臺灣新竹地方法院檢察署檢察官
上  訴  人
即  被  告  乙○○
上列上訴人即被告因竊盜案件，不服本院簡易庭於民國98年6月2
日所為之98年度審竹簡字第543號第一審簡易判決（聲請簡易判
決處刑書案號：98年度偵字第2477號），提起上訴，本院管轄之
第二審合議庭判決如下：
    主      文
上訴駁回。
    事實及理由
一、按被告於第二審經合法傳喚，無正當之理由不到庭者，得不
    待其陳述，逕行判決，刑事訴訟法第371條定有明文。次按
    對於簡易判決處刑不服而上訴者，得準用上開規定，此觀諸
    刑事訴訟法第455條之1第3項之規定自明。本件上訴人即被
    告乙○○經本院合法傳喚後，無正當理由未到庭，此有本院
    送達證書、刑事報到單在卷可稽，爰不待其陳述而為一造辯
    論判決，合先敘明。
二、本案經本院審理結果，認原審判決認事用法及量刑均無不當
    ，應予維持，並引用原審判決書記載之事實、證據及理由（
    如附件）。被告具狀提起本件上訴，惟全然未予敘述理由，
    復於本院準備程序及審判程序時均未到庭，本院認其上訴為
    無理由，應予駁回。
三、末按：（一）被告行為後，刑法第41條第2項至第8項雖業於
    民國97年12月30日修正，經總統於98年1月21日公布，並於9
    8年9月1日施行。而按行為後法律有變更者，適用行為時之
    法律，但行為後之法律有利於行為人者，適用最有利於行為
    人之法律，刑法第2條第1項定有明文，係採從舊從輕之原則
    。而所謂法律有變更，係指足以影響行為之可罰性範圍及其
    法律效果之法律修正而言，易科罰金、易服勞役之折算標準
    及其期限涉及裁量權之行使，屬於科刑規範事項，其折算標
    準於裁判時並應於主文內諭知，與一般純屬執行之程序有別
    ，是如新舊法對易科罰金、易服勞役之折算標準及期限各有
    不同時，應依前揭規定，比較適用最有利於行為人之法律，
    有最高法院96年度臺非字第58號、第234號判決可資參照。
    惟有關易服社會勞動折算標準為6小時折算1日，期限為最長
    1年，修正後刑法第41條第2項、第3項、第5項已定有明文，
    其標準係屬固定，並不涉及法院裁量權之行使，非屬科刑規
    範事項變更，自不生新舊法比較之問題，故本案無刑法第2
    條法律變更規定之適用；（二）又依修正後刑法第41條第2
    項規定：「依前項規定得易科罰金而未聲請易科罰金者，得
    以提供社會勞動6小時折算1日，易服社會勞動」。而刑法施
    行法第3條之2規定：「刑法第41條及第42條之1之規定，於
    中華民國98年9月1日刑法修正施行前已裁判確定之處罰，未
    執行或執行未完畢者，亦適用之」，其立法理由謂：「依刑
    法第41條規定聲請易服社會勞動者，因條文已明定以社會勞
    動6小時折算徒刑或拘役1日，與易科罰金應於裁判主文諭知
    折算標準之情形不同，無須於裁判主文諭知…至於可否易服
    社會勞動，與可否易科罰金相同，皆屬於執行事項，非裁判
    量刑事項，故98年9月1日刑法修正施行前已裁判確定之處罰
    ，未執行或執行未完畢者，無庸再向法院聲請裁定諭知折算
    標準」。準此，本件有修正後刑法第41條第2項之適用，是
    被告若未聲請易科罰金，依法得以提供社會勞動6小時折算1
    日，易服社會勞動，惟無須於本判決主文諭知；（三）又刑
    法第41條、刑法施行法第10條，復於98年12月30日修正公布
    施行；並增訂刑法施行法第3條之3，且於98年12月30日公布
    施行，依修正刑法施行法第10條第2項規定：「刑法修正條
    文及本法修正條文，除另定施行日期者外，自公布日施行。
    」及刑法施行法第3條之3規定：「刑法第41條及第42條之1
    之規定，於中華民國98年12月15日刑法修正施行前已裁判確
    定之處罰，未執行或執行未完畢者，亦適用之。」，本件修
    正刑法第41條第1項雖將原「受6個月以下有期徒刑」修正為
    「受6月以下有期徒刑」，但依立法理由所載僅為求用語統
    一；另修正刑法第41條第1項但書雖將「確因不執行所宣告
    之刑」，難收矯正之效或難以維持法秩序者，不在此限，修
    正為「但易科罰金」，難收矯正之效或難以維持法秩序者，
    不在此限；另將刑法第41條第4項：前2項之規定，因身心健
    康之關係，執行顯有困難者，或「確因不執行所宣告之刑」
    ，難收矯正之效或難以維持法秩序者，不適用之，修正為：
    前2項之規定，因身心健康之關係，執行顯有困難者，或「
    易服社會勞動」，難收矯正之效或難以維持法秩序者，不適
    用之，依其立法理由謂：確因不執行所宣告之刑，難收矯正
    之效或難以維持法秩序者，同為不得易科罰金與不得易服社
    會勞動之事由，造成因該事由而不得易科罰金者，亦應不得
    易服社會勞動。惟不適於易科罰金者，未必不適於易服社會
    勞動。爰將現行第1項及第4項「確因不執行所宣告之刑」之
    規定，分別修正為「易科罰金」及「易服社會勞動」觀之，
    應係將「確因不執行所宣告之刑」明文化，分別係指「易科
    罰金」（第1項）及「易服社會勞動」（第4項），是本件被
    告得易科罰金之條件及折算標準均不生法律變更情事，不生
    新舊法比較問題，均併予敘明之。
四、據上論斷，應依刑事訴訟法第455條之1第1項、第3項、第
    371 條、第373條、第368條，判決如主文。
本案經檢察官陳建文到庭執行職務。
中    華    民    國    99    年    2     月    24    日
                  刑事第五庭審判長法  官 黃惠玲
                                  法  官 林佑珊
                                  法  官 蔡欣怡
本件不得上訴。
以上正本證明與原本無異。
中    華    民    國    99    年    2     月    24    日
                                   書記官 曾柏方
附件：
臺灣新竹地方法院刑事簡易判決       98年度審竹簡字第543號
聲  請  人  臺灣新竹地方法院檢察署檢察官
被      告  乙○○  男  35歲（民國○○年○月○日生）
                    身分證統一編號：Ｚ000000000號
                    住桃園縣楊梅鎮○○路○段484號
                    居新竹市○○街54巷9號5樓之2
上列被告因竊盜案件，經檢察官聲請以簡易判決處刑（98年度偵
字第2477號），本院判決如下：
    主  文
乙○○犯竊盜罪，累犯，處有期徒刑肆月，如易科罰金，以新臺
幣壹仟元折算壹日。
    犯罪事實及理由
一、犯罪事實：乙○○前於民國94年間，因施用毒品案件，經臺
    灣桃園地方法院於94年10月24日以94年度壢簡字第1948號判
    決判處有期徒刑4 月確定；又於同年間，因竊盜案件，經臺
    灣桃園地方法院於95年4 月10日以94年度易字第1270號判決
    判處有期徒刑1年確定；上開2罪嗣經臺灣桃園地方法院於95
    年10月17日以95年度聲字第3452號裁定定應執行刑有期徒刑
    1年2月確定，甫於96年4 月10日縮刑期滿執行完畢。另於95
    年間，因恐嚇取財案件，經臺灣臺南地方法院於96年2 月15
    日以95年度易字第1607號判決判處有期徒刑4 月確定，於96
    年6 月12日易科罰金執行完畢。詎其仍不知悔改，竟意圖為
    自己不法之所有，於98年2 月16日晚間11時10分許，在新竹
    市○○區○○路2段198號旁之空地，以自備鑰匙，竊取甲○
    ○所有、停放在該址之車牌號碼JF─7950號自用小客車，得
    手後駛離而供作代步之用。嗣新竹市警察局第二分局東門派
    出所警員林名堂、劉祐誠據乙○○女友何儀瑾通報，於98年
    3 月17日，在新竹縣新埔鎮○○路犁頭山段297 號路旁，起
    出乙○○停放在上址之車牌號碼JF─7950號自用小客車（業
    已發還予甲○○領回）而查獲，始知上情。
二、案經新竹市警察局第二分局報告臺灣新竹地方法院檢察署檢
    察官偵查起訴。
三、證據：
（一）被告乙○○於警詢及偵查中之自白（見偵查卷第3、4、33
      頁）。
（二）證人即被害人甲○○於警詢及偵查中之證述（見偵查卷第
      5、6、33、34頁）。
（三）證人何儀瑾於偵查中之證述（見偵查卷第31、32頁）。
（四）證人林名堂、劉祐誠於偵查中之證述（見偵查卷第30、31
      頁）。
（五）新竹市警察局第二分局搜索扣押筆錄、扣押物品目錄表、
      贓物認領保管單、新竹市警察局車輛尋獲電腦輸入單各1
      份及採證照片8張（見偵查卷第11至19頁）。
（六）綜上，本件被告乙○○犯行明確，應依法予以論科。
四、論罪科刑：
（一）論罪：核被告乙○○所為，係犯刑法第320條第1項之普通
      竊盜罪。
（二）累犯：被告乙○○前於94年間，因施用毒品案件，經臺灣
      桃園地方法院於94年10月24日以94年度壢簡字第1948號判
      決判處有期徒刑4 月確定；又於同年間，因竊盜案件，經
      臺灣桃園地方法院於95年4 月10日以94年度易字第1270號
      判決判處有期徒刑1年確定；上開2罪嗣經臺灣桃園地方法
      院於95年10月17日以95年度聲字第3452號裁定定應執行刑
      有期徒刑1年2月確定，甫於96年4 月10日縮刑期滿執行完
      畢。另於95年間，因恐嚇取財案件，經臺灣臺南地方法院
      於96年2月15日以95年度易字第1607號判決判處有期徒刑4
      月確定，於96年6 月12日易科罰金執行完畢等情，有臺灣
      高等法院被告前案紀錄表1 份在卷可佐，其於刑之執行完
      畢5 年內故意再犯本件有期徒刑以上之罪，為累犯，依刑
      法第47條第1項規定加重其刑。
（三）量刑：爰審酌被告乙○○除有上開構成累犯事由之前案紀
      錄外，另有違反毒品危害防制條例之刑事紀錄，足徵其素
      行非善，亦不知悔改，又正值青壯，其竟不思以己力獲取
      財物，猶為貪圖一己之私而竊取被害人甲○○所有之自用
      小客車供己作為代步之用，然坦承犯行不諱，態度尚可，
      犯罪手法亦屬平和，且所竊得之自用小客車1 輛業已發還
      予被害人甲○○領回等一切情狀，量處如主文所示之刑，
      併諭知易科罰金之折算標準，以示懲儆。
五、依刑事訴訟法第449 條第1 項前段、第454 條第1 項，刑法
    第320 條第1 項、第47條第1 項、第41條第1 項前段，刑法
    施行法第1 條之1 第1 項、第2 項前段，逕以簡易判決處刑
    如主文。
中    華    民    國    98    年    6     月    2     日
                      新竹簡易庭法  官  劉兆菊
以上正本證明與原本無異。
如不服本判決應於收受本判決後10日內向本院提出上訴書狀，上
訴書狀應敘述具體理由。上訴書狀未敘述上訴理由者，應於上訴
期間屆滿後20日內補提理由書狀於本院「切勿逕送上級法院」。
中    華    民    國    98    年    6     月    2     日
                                書記官  林兆嘉
附錄論罪科刑法條：
中華民國刑法第320條
意圖為自己或第三人不法之所有，而竊取他人之動產者，為竊盜
罪，處5年以下有期徒刑、拘役或500元以下罰金。
意圖為自己或第三人不法之利益，而竊佔他人之不動產者，依前
項之規定處斷。
前2項之未遂犯罰之。

司法院資訊處製作；財團法人民間司法改革基金會備份。
